臺灣臺中地方法院民事判決
110年度沙簡字第604號
原      告  陳右宗  
訴訟代理人  蔡得謙律師
被      告  陳金程  
上列當事人間請求損害賠償事件，經本院刑事庭移送前來（110
年度沙簡附民字第24號），本院於民國110年11月17日言詞辯論
終結，判決如下：
    主      文
被告應將坐落附表一之土地，登記原因發生日期民國108年1月11
日，登記原因繼承，登記日期民國108年4月18日，所為之所有權
移轉登記予以塗銷。
被告應將坐落附表二之土地及建物，登記原因發生日期民國108
年1月11日，登記原因繼承，登記日期民國108年7月15日，所為
之所有權移轉登記予以塗銷。
    事實及理由
一、原告主張：被告基於行使偽造私文書及行使公務員登載不實
    之公文書等犯意，利用其他四位繼承人訴外人即兩造之母林
    雪花、原告、陳廷印、陳玉芳（下稱繼承人四人）辦理繼承
    父親陳義雄遺產之機會，未經繼承人四人之授權及同意，擅
    自於家事聲請狀、遺產繼承拋棄書及拋棄繼承通知書等文件
    上，偽造繼承人四人之署名及盜用印鑑章蓋印於其上，虛偽
    為拋棄被繼承人陳義雄遺產之意思表示，並向本院行使之，
    致使本院不知情承辦人員為形式上審查後准予備查。嗣被告
    持上開本院核發之准予備查函、遺產稅免稅證明書等資料，
    於民國108年4月9日、108年7月9日向臺中市清水區地政事務
    所、龍井區地政事務所申請將被繼承人陳義雄如附表一、二
    所示之土地、房屋等遺產之所有權，均以繼承為登記原因，
    過戶登記予至自己名下，使承辦人員形式審查後，認為陳金
    程係陳義雄之唯一繼承人，而於108年4月18日、同年7月15
    日核准該等房地之所有權移轉登記。被告上揭犯行，業經臺
    灣臺中地方檢察署起訴在案，並有附表一、二之登記謄本可
    稽。核其所為，係侵害原告之繼承權，依法自應回復原狀，
    爰依民法第767條、第821條、第184條第1項前段之規定，請
    求被告塗銷上開所有權移轉登記。聲明請求：如主文第一、
    二項所示。
二、被告則以：對刑事第一審判決認定之犯罪事實沒有意見，對
    原告請求塗銷被告所辦理的繼承登記，回復至兩造父親名下
    部分也沒有意見，被告只是不同意直接改成所有繼承人公同
    共有而已。並聲明：原告之訴駁回。
三、得心證之理由：
  ㈠按因犯罪而受損害之人，於刑事訴訟程序得附帶提起民事訴
    訟，對於被告及依民法負賠償責任之人，請求回復其損害。
    前項請求之範圍，依民法之規定，刑事訴訟法第487條第1項
    定有明文。所謂因犯罪而受損害之人，係指因刑事被告之犯
    罪行為，而致其身體、自由、名譽或財產等個人權利，受有
    損害之人而言。不以直接因犯罪而受損害者為限，凡間接或
    附帶受有形或無形損害之人，在民法上對加害人有請求損害
    賠償之權利者，均得提起之，最高法院93年台抗字第305號
    民事裁定意旨可資參照。另因犯罪而受損害之人，於刑事訴
    訟程序得附帶提起民事訴訟，對於被告及依民法負賠償責任
    之人，請求回復其損害，刑事訴訟法第487條第1項定有明文
    。又負損害賠償責任者，除法律另有規定或契約另有訂定外
    ，應回復他方損害發生前之原狀，民法第213條第1項亦有明
    文。故被告依上開規定自負有回復他方損害發生前原狀之義
    務。
　㈡查被告因偽造文書案件，經本院沙鹿簡易庭以110年度沙簡字
    第364號刑事簡易判決，認被告犯行使偽造私文書，並判處
    有期徒刑3月及易科罰金在案，有本院判決書在卷可憑，該
    犯罪事實及理由並已敘明被告偽造文書犯行足生損害於本院
    對拋棄繼承事件管理之正確性及繼承人四人之權益等情；揆
    諸前揭條文及判決意旨，原告既因被告偽造文書之犯罪行為
    ，而侵害其個人私權即繼承權受有損害，原告自得據以提起
    本件附帶民事訴訟。又原告提起本訴，係本於繼承權利遭侵
    害，依民法第767條、第821條之物上請求權法律關係，請求
    法院判命被告塗銷上開繼承登記，被告對此亦同意塗銷其所
    辦理繼承登記，則原告之請求即為有理由，應予准許。至於
    該繼承登記塗銷後，兩造是否另行再依法辦理繼承登記，核
    與本件訴訟無關，併予敘明。
四、本件原告提起刑事附帶民事訴訟，而由本院刑事庭依刑事訴
    訟法第504條第1項規定，裁定移送前來，依同條第2項規定
    免繳納裁判費，其於本院審理期間，亦未滋生其他訴訟必要
    費用，茲參酌臺灣高等法院暨所屬法院95年度法律座談會意
    見，無庸為訴訟費用負擔之諭知，附予敘明。
中　　華　　民　　國　　110 　年　　11　　月　　26　　日
                  沙鹿簡易庭   法  官  黃建都
以上為正本係照原本作成。
如不服本判決，應於送達後20日內，向本院提出上訴狀並表明上
訴理由，如於本判決宣示後送達前提起上訴者，應於判決送達後
20日內補提上訴理由書（須附繕本）。如委任律師提起上訴者，
應一併繳納上訴審裁判費。
中　　華　　民　　國　　110 　年　　11　　月　　26　　日
                               書記官     
附表一：
編號 土地標示 面      積 權利範圍   1 臺中市○○區○○段000地號 157㎡ 180分之3   2 臺中市○○區○○段000地號 73.35㎡ 180分之3   3 臺中市○○區○○段000地號 1380.89㎡ 10000之1466   4 臺中市○○區○○段000地號 55.48㎡ 1分之1 

附表二：
編號 土地標示 面      積 權利範圍   1 臺中市○○區○○段0000地號土地 53㎡ 1分之1   2 臺中市○○區○○段0000地號土地 46㎡ 1分之1   3 臺中市○○區○○段0000地號土地 46㎡ 1分之1   4 臺中市○○區○○段0000地號土地 47㎡ 1分之1   5 臺中市○○區○○段00000地號土地 47㎡ 1分之1 

編號 建物標示 權利範圍   1 臺中市○○區○○段000○號 1分之1   2 臺中市○○區○○段000○號 1分之1   3 臺中市○○區○○段000○號 1分之1   4 臺中市○○區○○段000○號 1分之1   5 臺中市○○區○○段000○號 1分之1